臺灣高等法院刑事裁定
111年度抗字第988號
抗  告  人
即  被  告  吳櫂笙



選任辯護人  王聖傑律師
            蔡閔涵律師
上列抗告人即被告因違反毒品危害防制條例案件，不服臺灣桃園
地方法院中華民國111年6月14日延長羈押裁定（111年度訴字第2
82號），提起抗告，本院裁定如下：
    主  文
抗告駁回。
    理  由
一、原裁定意旨略以：抗告人即被告吳櫂笙（下稱被告）因違反
    毒品危害防制條例案件，前經原審訊問後，認其涉犯毒品危
    害防制條例第9條第3項、第4條第2項、第3項、第4項混合製
    造第二級、第三級、第四級毒品等罪嫌均犯罪嫌疑重大。審
    酌被告就本案細節先後供述反覆，且與證人黃佳雯（下逕稱
    姓名）證述不符，有勾串共犯或證人之虞；復參酌被告涉犯
    上開罪名，均為最輕本刑5年以上有期徒刑之罪，依一般人
    涉犯重罪而有畏罪逃亡之心態，有相當理由認為被告有逃亡
    之虞，有羈押之原因，經衡量比例原則，認對被告羈押屬適
    當且必要，自民國111年3月18日起予以羈押，並禁止接見、
    通信在案。茲因羈押期間即將屆滿，經原審訊問被告後，認
    原羈押原因及羈押必要性均仍存在，爰裁定自111年6月18日
    起延長羈押2月，並禁止接見、通信等語。
二、抗告意旨略以：本案僅由被告1人所為，不存在其他共犯，
    且被告對於客觀事實坦承不諱，亦坦承曾將毒品咖啡包無償
    轉讓與黃佳雯施用，無原裁定所指與黃佳雯證述不符之情形
    ，自無勾串共犯或證人之可能。其次，警方係因被告自願同
    意搜索而查獲扣案毒品，若被告有意逃亡大可不必配合，原
    審認有相當理由認被告有逃亡之虞，與實情落差甚大。又被
    告近5年內無前科紀錄、無遭通緝紀錄，於偵審時均坦承犯
    行，犯後態度良好，且現今國內外疫情嚴重，被告毫無動機
    逃亡至國外。被告係因疫情影響經濟，鋌而走險製作毒品咖
    啡包，考量被告尚有一名重度身心障礙子女需要照顧，獨自
    承擔家中經濟，實無動機與能力逃亡，應無延長羈押之必要
    ，以具保、限制住居等手段即足以確保後續審判或執行。請
    撤銷原裁定，更為適當之裁定云云。
三、按有繼續羈押被告之必要者，得於期間未滿前，經法院依刑
    事訴訟法第101條或第101條之1之規定訊問被告後，以裁定
    延長之，刑事訴訟法第108條第1項但書定有明文。次按被告
    經法官訊問後，認為犯罪嫌疑重大，而有事實足認為有湮滅
    、偽造、變造證據或勾串共犯或證人之虞之情形，或所犯者
    為死刑、無期徒刑或最輕本刑為五年以上有期徒刑之罪，有
    相當理由認為有逃亡、湮滅、偽造、變造證據或勾串共犯或
    證人之虞者，非予羈押，顯難進行追訴、審判或執行者，得
    羈押之，刑事訴訟法第101條第1項第2款、第3款定有明文。
    又羈押被告之目的，在於確保訴訟程序之進行或證據之存在
    、真實及刑罰之執行，而被告有無羈押之必要，及羈押後其
    原因是否仍然存在，有無繼續羈押之必要，應否延長羈押等
    情形，均屬事實認定之問題，法院有依法認定裁量之職權，
    自得就具體個案情節予以斟酌決定，如就客觀情事觀察，法
    院許可羈押、延長羈押之裁定在目的與手段間之衡量，並無
    明顯違反比例原則情形，即無違法或不當可言。再執行羈押
    後有無繼續之必要，仍許由法院斟酌訴訟進行程度及其他一
    切情事而為認定，聲請停止羈押，除有刑事訴訟法第114條
    各款所列情形之一不得駁回者外，其准許與否，該管法院有
    自由裁量之權，苟無濫用其權限之情形，即不得任意指為違
    法。
四、經查：
　㈠被告因違反毒品危害防制條例案件，前經臺灣桃園地方檢察
    署檢察官以111年度偵字第5080號等提起公訴，原審法院經
    訊問被告後，被告坦承客觀上有混合製造第二級、第三級、
    第四級毒品之犯行，復有蝦皮購物平台交易明細、房屋租賃
    契約書、監視器錄影畫面擷取圖片、通聯調閱查詢單、行動
    電話擷取圖片、內政部警政署刑事警察局鑑定書及現場照片
    在卷可稽，亦有扣案物可佐，足認被告涉犯毒品危害防制條
    例第9條第3項、第4條第2項、第3項、第4項混合製造第二級
    、第三級、第四級毒品等罪嫌均犯罪嫌疑重大。
　㈡其次，被告於偵查中先供稱：某真實姓名年籍均不詳之人委
    託我承租本案製毒場所，扣案毒品咖啡包分裝袋等均為綽號
    「阿牛」之男子所有，我僅幫忙分裝等語，後於偵查、審理
    中均改稱：扣案毒品原料、製造毒品工具均為我所有，僅我
    1人製作毒品等語，前後不一，亦與黃佳雯於偵查中證稱曾
    幫忙包裝等語不符，並另外承租套房供放置毒品，有相當理
    由認被告有勾串共犯或證人及湮滅證據之虞，又被告所涉上
    開罪名，均為最輕本刑為5年以上之重罪，且依毒品危害防
    制條例第9條第3項之規定「並加重其刑至2分之1」，另本案
    查獲之毒品數量非少，被告於本案位居毒品製造之核心角色，
    情節非輕，如經有罪判決，重刑可期，參以趨吉避凶、脫免
    刑責、不甘受罰乃基本人性，依一般社會通念，被告為規避刑
    罰之執行而妨礙審判及執行程序進行之可能性增加，有相當理
    由足認被告有逃亡、勾串、滅證之虞，有刑事訴訟法第101
    條第1項第3款之羈押事由。
　㈢審酌本件全案情節、可能量處之刑度、扣案毒品數量非少、
    被告犯行對於社會之危害性，並權衡公共利益、國家刑事司
    法權之有效行使及被告人身自由、防禦權受限制之程度後，
    認具保、責付、限制住居等，尚不足以確保後續司法程序之
    順利進行，而繼續羈押則符合比例原則，因認仍有羈押之必
    要，且被告無刑事訴訟法第114條各款規定不得駁回具保停
    止羈押聲請之情形。揆諸上開意旨，原審法院本於職權就全
    案、相關事證及個別具體情形重新依法裁量職權之行使，認
    被告犯罪嫌疑重大，有刑事訴訟法第101條第1項第3款羈押
    原因存在，且有羈押之必要性，裁定自111年6月18日延長羈
    押2月，並禁止接見、通信。經核尚無目的與手段間輕重失
    衡之情形，亦無明顯違反比例原則之情事，於法並無不當，
    核屬原審職權之適法行使。原審固另以被告有事實足認有勾
    串共犯之虞之羈押原因，惟此部分僅論述被告供詞反覆，與
    證人供述不符，難認已達「有事實足認有勾串共犯之虞」之
    程度，就此部分羈押理由固有未合，然被告既有刑事訴訟法
    第101條第1項第3款之羈押原因，就本案應延長羈押之結果
    並不影響，應予維持。
  ㈣抗告意旨不可採之理由：
　⒈被告雖於原審法院訊問時僅坦承客觀上有混合製造毒品犯行
    ，然否認知悉所混和製造者包括第二級、第三級、第四級毒
    品（見原審卷第29、153頁），且就本案之相關共犯究有誰
    屬、共犯參與犯罪之情節、分工程度等節，與其先前於偵查
    中供述不符，亦與黃佳雯上開於偵查中證述有所不合，抗告
    意旨所指被告已坦承犯行，且所述與黃佳雯證述相符，無相
    當理由認有勾串共犯、證人之虞云云，與卷證不符，尚難採
    信。
　⒉被告所涉上開罪嫌均為最輕本刑5年以上有期徒刑之罪，且依
    毒品危害防制條例第9條第3項之規定「並加重其刑至2分之1
    」，本院已說明有相當理由足認被告有逃亡之虞如上，
  ⒊抗告意旨所指被告同意搜索、坦承犯行、5年內無前科及遭通
    緝之紀錄、因疫情無法出國逃逸云云，雖得以作為考量被告
    是否逃亡之因子，然本院審酌公共利益與國家刑事司法權之
    有效行使，以及被告人身自由、防禦權受限制之程度後，通
    盤權衡，尚難憑此逕認被告無逃亡之虞，而得以具保代替羈
    押，作為擔保被告日後到庭審理、執行之手段，是原審權衡
    後，裁定延長羈押被告2月，尚無不妥或違法之處。
　⒋抗告意旨所指陳明需照顧重度身心障礙子女、承擔家中經濟
    云云，固值同情，然其家庭狀況為何，與上開判斷被告有無
    羈押之原因及必要，無必然關聯，併此敘明。
五、綜上，被告執前詞指摘原裁定不當，要係對於原審法院審酌
    羈押時得裁量、判斷之職權行使，再事爭執，尚不足以推翻
    原羈押裁定之適法性，揆諸前揭說明，本件抗告並無理由，
    應予駁回。  
據上論斷，應依刑事訴訟法第412條，裁定如主文。
中　　華　　民　　國　　111 　年　　7 　　月　　8 　　日
                  刑事第十二庭  審判長法　官  陳如玲
                                      法　官  魏俊明
                                      法　官  蔡如惠
以上正本證明與原本無異。
不得再抗告。
                                      書記官  宗志強
中　　華　　民　　國　　111 　年　　7 　　月　　11　　日